臺灣高等法院臺中分院民事裁定　　　　　100年度抗字第174號
抗　告　人　仕楷瑞企業股份有限公司
法定代理人　林芝羽
相　對　人　裕國冷凍冷藏股份有限公司
法定代理人　楊長杰
上列抗告人與相對人間因聲請假扣押聲明異議事件，抗告人對於
中華民國100年2月16日臺灣台中地方法院100年度執事聲字第21
號裁定提起抗告，本院裁定如下：
    主      文
抗告駁回。
抗告程序費用由抗告人負擔。
    理      由
一、本件相對人於原法院對抗告人聲請假扣押，經原法院命相對
    人供擔保後，得對抗告人之財產在新台幣（下同）3,610,11
    1元之範圍內為假扣押，抗告人不服，對之聲明異議，原法
    院認其聲明異議為無理由，而裁定駁回。抗告人不服，提起
    本件抗告，其抗告意旨略以：
（一）兩造間電抗式濾波節能系統設備（下稱系爭節能設備）之
      履約爭議，相對人廠房冷凍、冷藏設備毀損而受有損害，
      與抗告人安裝系爭節能設備間是否有因果關係存在，刻在
      原法院99年度訴字第2315號給付價金事件審理中，並已囑
      託鑑定。兩造對於相對人所受損害之原因既有爭執，則抗
      告人拒絕賠償損害，乃事理之常。是原裁定僅以抗告人經
      相對人催告後仍拒絕賠償，即認相對人就假扣押原因已為
      相當釋明，顯非允洽。
（二）又抗告人固有就系爭節能設備投保產品意外責任險，其財
      物損失部分之理賠上限為100萬元，然與相對人主張之損
      害金額360餘萬元，差距甚大。更何況相對人就系爭節能
      設備尚有價款204萬元未給付，經抗告人一再請款，仍拒
      絕給付，抗告人已訴由上開給付價金事件審理，故抗告人
      尚未向投保產品意外責任險之保險公司辦理理賠事宜，亦
      難認有何故意拖延或足認有逃避日後強制執行之虞。是相
      對人主張抗告人拒絕賠償損害或拖延處理保險理賠等情節
      ，僅足認係假扣押請求之釋明，相對人就抗告人有何變賣
      或隱匿財產，或對財產為不利益處分，或抗告人之既有財
      產已成無資力或與債權相差懸殊等情，俱未提出任何可使
      法院信其主張為大致正確之事證，故原准予假扣押之處分
      及原裁定駁回抗告人之聲明異議，認事用法均有違誤。爰
      依法提起抗告，請求廢棄原裁定，駁回相對人假扣押之聲
      請等語。
二、相對人則陳述；抗告人向相對人推銷其所代理銷售之系爭節
    能設備，雙方並於民國99年8月23日簽訂安裝合約書，依據
    合約約定，相對人之「台中廠」係使用2000KVA高階之節能
    設備，而「南投廠」則使用750KVA之設備。該等設備於99年
    9月5日安裝完成，惟竟肇致相對人上開二廠之冷凍、冷藏設
    備毀損，總計損失3,610,111元。嗣雙方於99年9月9日會同
    在相對人「台中廠」共同履勘時發現抗告人係以低階之1300
    KVA 設備混充2000KVA之高階設備，訛詐相對人。相對人於
    雙方賠償協議中雖主張系爭節能設備有投保產品意外責任險
    ，相對人之全部損失可向保險公司請求理賠，惟抗告人竟一
    再拖延處理，亦未向保險公司陳報出險事宜，僅一昧主張相
    對人應依約給付貨款。嗣經相對人向抗告人所投保之富邦產
    物保險股份有限保險公司（下稱富邦產險公司）洽詢理賠事
    宜，始得知抗告人上開詐騙行為所致相對人之損害，概由抗
    告人自行負責，富邦產險公司不予理賠。抗告人明知其詐騙
    行為所肇致相對人之損失，無法向保險公司申請理賠，旋於
    事發後迅即脫產規避其賠償責任，名下已無資產，經相對人
    訪查後僅餘少數貨款債權，由抗告人之財產資料已足推算抗
    告人顯難為清償。相對人除就抗告人未及時處理之剩除資產
    （債權）依法聲請保全外，並已向抗告人訴請損害賠償及解
    除兩造間之契約，抗告人對相對人已無204萬元之貨款債權
    ，且相對人亦已對抗告人提起刑事詐欺告訴（案號：臺灣臺
    中地方法院檢察署100年度交查字第9號）。乃抗告人不知悔
    悟，竟於刑事偵查中將詐欺刑責推給訴外人冠華公司，顯見
    抗告人為圖脫罪、脫產之行為甚明，日後縱令相對人取得執
    行名義，亦不能執行或甚難執行，為保全債權，爰檢附安裝
    合約書及抗告人之財產歸屬資料清單等相關證據為本件假扣
    押之聲請，相對人並願供擔保以代釋明等情。
三、按債權人聲請假扣押，就其請求及假扣押之原因，應釋明之
    。前項釋明如有不足，而債權人陳明願供擔保或法院認為適
    當者，法院得定相當之擔保，命供擔保後為假扣押，民事訴
    訟法第526條第1項、第2項定有明文。故債權人就假扣押之
    原因，倘已釋明，僅係釋明不足，法院仍得命債權人供擔保
    後為假扣押。又稱釋明者，僅係法院就某項事實之存否，得
    到大致為正當之心證，即為已足，此與證明須就當事人所提
    證據資料，足使法院產生堅強心證，可確信其主張為真實者
    ，尚有不同。且同法第523條第1項所稱「有日後不能強制執
    行或甚難執行之虞」之「假扣押之原因」者，本不以債務人
    浪費財產、增加負擔或將其財產為不利益之處分，致達於無
    資力之狀態，或債務人移住遠方、逃匿無蹤或隱匿財產等積
    極作為之情形為限，祇須合於該條項「有日後不能強制執行
    或甚難執行之虞」之條件，即足當之。倘債務人對債權人應
    給付之金錢或得易為金錢請求之債權，經催告後仍斷然堅決
    拒絕給付，且債務人現存之既有財產，已瀕臨成為無資力之
    情形，或與債權人之債權相差懸殊，將無法或不足清償滿足
    該債權，在一般社會之通念上，可認其將來有不能強制執行
    或甚難執行之虞情事時，亦應涵攝在內（最高法院98年台抗
    字第746號裁判意旨參照）。查相對人聲請本件假扣押，就
    其請求原因業已表明其對抗告人有損害賠償債權，且已對抗
    告人起訴請求賠償等情，並據其提出節能系統設備買賣安裝
    合約書、估價單、系爭節能設備相片、反訴起訴狀、設備受
    損相片及損失清單與估價為憑，可認相對人對假扣押之請求
    已為釋明。而就假扣押之原因，相對人亦已主張抗告人遲不
    處理本件損害賠償事宜，經相對人於99年9月21日以大里大
    新街郵局第164號存證信函催告後，仍不置理。且抗告人名
    下已無資產，經相對人訪查後僅餘少數貨款債權，核其財產
    資料已足推算顯難為清償，日後縱令相對人取得執行名義，
    亦有不能強制執行或甚難執行之虞等情，並提出上開存證信
    函及財產歸屬資料清單附卷可考，經核此等證據已可使法院
    信其主張之假扣押原因大致為正當。抗告人經相對人催告後
    ，既仍拒不給付，且抗告人現有之財產（包含對第三人之貨
    款債權）與債權人之損害賠償債權復存在相當之差距，客觀
    上尚無法滿足清償該債權，則在一般社會通念上，可認其日
    後有不能強制執行或甚難執行之虞之假扣押原因情事。故相
    對人就本件假扣押之請求及假扣押之原因，依據上開說明，
    堪認已為釋明。抗告人指摘相對人就假扣押之原因全然未為
    釋明，顯非事實。且此項釋明縱有不足，相對人既已陳明願
    供擔保以補釋明之不足，則自亦非不得命供擔保後為假扣押
    。至抗告人所稱其安裝之系爭節能設備與相對人所受之損害
    間是否具有因果關係，抗告人執此拒絕賠償是否為事理之常
    ，及抗告人迄未向富邦產險公司辦理理賠事宜，是否係故意
    拖延等情節，均屬實體上事項之爭執，非本件假扣押程序所
    能審酌，附此敘明。從而，原法院所為准相對人供擔保後而
    為假扣押之處分，於法尚無不合。抗告人對之聲明異議，於
    法尚屬無據，原法院裁定駁回其異議，於法並無不合。抗告
    意旨指摘原裁定不當，求予廢棄，非有理由，應予駁回其抗
    告。
四、據上論結，依民事訴訟法第495條之1第1項、第449條第1項
    、第95條、第78條，裁定如主文。
中    華    民    國   100    年    4     月    29    日
                民事第四庭    審判長法  官  陳蘇宗
                                    法  官  張浴美
                                    法  官  吳美蒼
以上正本係照原本作成。
再為抗告應以適用法規顯有錯誤為理由。
如提起再抗告者應於裁定送達後10日內向本院提出抗告理由狀（
須按照他造人數附具繕本）並繳納抗告裁判費新臺幣1,000元，
同時委任律師或具有律師資格之關係人為代理人。
                                    書記官  高麗玲
中    華    民    國   100    年    5     月    2     日
                                                      Ａ